臺灣新竹地方法院民事裁定
111年度消債清字第2號
聲  請  人  
即債務人    許文志  

代  理  人  陸詩雅律師（法扶）
相  對  人  
即債權人    彰化商業銀行股份有限公司

法定代理人  凌忠嫄  
代  理  人  吳兆偉  
相  對  人  
即債權人    臺灣新光商業銀行股份有限公司

法定代理人  李增昌  
代  理  人  劉錦洲  
相  對  人  
即債權人    新竹縣橫山地區農會

法定代理人  徐釗泓  


上列當事人聲請消費者債務清理清算事件，本院裁定如下：
    主  文
聲請駁回。
聲請費用由聲請人負擔。
    理  由
一、按債務人不能清償債務或有不能清償之虞者，得依本條例所
    定更生或清算程序，清理其債務，消費者債務清理條例（下
    稱消債條例）第3條定有明文。消費者與他人間債之關係之
    發生，係依契約自由原則及相互間之信賴為基礎，此為社會
    經濟活動得以維繫及發展之重要支柱，債務人經濟窘迫，固
    不應任其自生自滅，債權人一方之利益亦不能摒棄不顧。而
    判斷是否不能清償債務或有不能清償之虞，宜綜衡債務人全
    部收支、信用及財產狀況，評估其客觀資產是否大於負債，
    是否因負擔債務而不能維持最基本之生活條件，以及債權人
    如利用一般程序追償，是否會使其陷於無法重建經濟生活之
    困境等。如債務人可於相當之期間內以己力清償債務，應無
    不能清償債務或有不能清償債務之虞之情形，尚無藉助消債
    條例所定更生或清算程序清理債務之必要。
二、聲請意旨略以：
　　聲請人前有不能清償債務之情事，積欠債務總額新臺幣（下
    同）540,000元，聲請人前於本院向債權人聲請債務前置調
    解，惟雙方未能達成共識，以致前置調解不成立。為此，爰
    依消債條例請求裁定准許清算等語。
三、經查：
㈠、聲請人提出本件清算之聲請前，曾於民國（下同）111年1月
    間於本院向債權人聲請債務前置調解，惟前置調解不成立，
    此有調解不成立證明書附卷可稽（見本院卷第35頁），堪認
    聲請人已依消債條例之規定聲請前置調解未能成立。是以，
    聲請人所為本件清算聲請可否准許，即應綜衡聲請人之全部
    收支、信用、財產及勞力（技術）、年齡等狀況，審究其現
    況是否有不能清償債務或有不能清償之虞之情事而定。
㈡、關於聲請人之財產收入及支出部分：聲請人名下有3筆現存團
    體保險、新竹縣○○鄉○○段000地號土地1筆（下稱系爭土地）
    ，權利範圍為全部，此有本院依職權調查聲請人之稅務電子
    閘門財產所得調件明細表、法務部—高額壽險資訊連結作業
    表在卷為證（本院卷第53-56、59-60頁）。又聲請人陳稱現
    為砂石車代班司機，每月收入約46,000元，沒有獎金，每月
    領取租金補助4,000元，則本院暫以債務人前開陳報每月收
    入加計租金補助，合計約50,000元，作為計算聲請人目前償
    債能力之依據。至聲請人雖陳報每月領取育兒津貼4,500元
    ，衡諸育兒津貼之目的係為協助家庭照顧兒童，減輕父母育
    兒負擔，且其補助對象為未滿2歲之兒童，依民法第1087條
    規定，此項補助應屬未成年子女之特有財產，父母對之雖有
    使用、收益之權，惟該財產究非父母所有，且非為子女之利
    益不得處分（民法第1088條規定），故該項育兒津貼不應列
    為聲請人固定收入範圍。另聲請人主張其每月必要生活支出
    為配偶扶養費6,000元、3名子女扶養費合計18,000元，然聲
    請人就其個人必要支出部分並未向本院陳報，法院對於債務
    人其個人每月必要生活費用之數額，自不可僅以債務人之主
    張為斷，而應參酌消債條例第64條之2第1項，債務人必要生
    活費用，以最近一年衛生福利部或直轄市政府所公告當地區
    每人每月最低生活費1.2倍定之，方屬允洽，故聲請人其個
    人必要支出，應以衛生福利部公告臺灣省111年每人每月最
    低生活費用之1.2倍即17,076元（110年每月生活所必需〈必
    要生活費用〉數額一覽表，本院卷第135頁），予以認定；就
    配偶扶養費6,000元之部分，聲請人於本院訊問程序時陳稱
    配偶沒有工作，在家照顧小孩云云（本院卷第125頁），然
    配偶間扶養義務之成立，仍須於一方不能維持生活且無謀生
    能力時，他方始須負扶養義務，民法第1116之1條前段、第1
    117條第1項亦規定甚明。查聲請人配偶為78年出生，現年33
    歲，此有本院戶籍資料可稽（本院卷第47頁），正值壯年，
    可認應具有工作能力，尚非不得尋找固定工作以維持生活及
    分擔子女之扶養費，聲請人應無長期扶養其配偶之必要，則
    聲請人主張配偶扶養費部分，難認可採，且其配偶亦有與聲
    請人分擔子女扶養費之義務，而聲請人所主張3名子女之扶
    養費合計18,000元，未逾衛生福利部公告臺灣省111年每人
    每月最低生活費之1.2倍，包含負擔3名子女之一半標準之金
    額（本院卷第135頁），堪認合理。準此，本件聲請人每月
    生活必要支出為其個人必要支出17,076元、3名子女扶養費
    合計18,000元，總計：35,076元，則本件聲請人每月生活必
    要支出為35,076元，洵堪認定。
㈢、綜上，聲請人主張其無法清償債務等語，由聲請人每月收入5
    0,000元，扣除每月必要生活支出35,076元觀之，尚餘14,92
    4元可供清償債務，且聲請人名下尚有系爭土地，經本院執
    行處函請喬大不動產估價師事務所鑑價，鑑定系爭土地之價
    值為2,126,545元（本院卷第137-145頁），可經變價清償債
    務，縱使其名下系爭土地，經多次減價拍賣後仍未能拍定，
    惟衡酌聲請人目前積欠之債務總額約926,832元，此有債權
    人提出之陳報狀附於本案卷內可參（本院卷第83、91、109-
    111頁），以其目前每月所得餘額14,924元所計算，僅須約5
    年多即可清償完畢（926,832元÷14,924元÷12≒5.18年），難
    認其有何不能清償債務之情事。本院審酌聲請人為73年出生
    ，現年38歲，此有本院戶籍資料可稽（本院卷第51頁），距
    勞保強制退休年齡65歲計算，尚有27年工作年限，堪認聲請
    人應能逐期償還所欠債務，自難遽認聲請人有消債條例第3
    條所定「不能清償或有不能清償之虞」之情形。
四、綜上所述，本件聲請人依其財產、收入及支出狀況，暨其之
    年齡及仍可工作而有所得收入之年數尚久，衡酌所積欠之債
    務數額非鉅等情觀之，並無不能清償債務或有不能清償之虞
    之情事存在，核與消債條例第3條所定「不能清償或有不能
    清償之虞」之法定要件不合，其聲請清算為無理由，應予駁
    回，爰裁定如主文。
中　　華　　民　　國　　111 　年　　4 　　月　　11　　日
　　　　　　　　　民事第二庭　　法　官　林麗玉
以上正本係照原本作成。
如不服本裁定，應於裁定送達後10日內，以書狀向本院提出抗告
，並繳納抗告費新臺幣1千元。
中　　華　　民　　國　　111 　年　　4 　　月　　11　　日
                                書記官　郭春慧